臺灣板橋地方法院民事判決　　　　　　　　94年度訴字第78號
原　　告　甲○○
被　　告　乙○○
上列當事人間請求侵權行為損害賠償事件，原告提起刑事附帶民
事訴訟，經本院刑事庭裁定移送前來（93年度附民字第118 號）
，本院於民國94年4 月26日言詞辯論終結，判決如下：
    主  文
被告應給付原告新台幣貳拾壹萬肆仟伍佰陸拾元及自民國九十三
年六月十九日起至清償日止，按週年利率百分之五計算之利息。
原告其餘之訴駁回。
訴訟費用由被告負擔十分之三，餘由原告負擔。
本判決第一項得假執行。
    事  實
甲、原告方面：
一、聲明：被告應給付原告新臺幣（下同）63萬4,654 元，及自
    起訴狀繕本送達之翌日起至清償日止，按週年利率5 ﹪計算
    之利息。
二、陳述：
（一）緣原告於民國92年6 月21日晚間9 時許與朋友一同用餐後
      ，在返家途中因覺略帶酒意不穩於行，乃暫時蹲坐在臺北
      縣新莊市○○路881 之12號1 樓前稍事休息。嗣被告由外
      返家之際，自覺原告酒醉躺臥擋路，遂出手強行拉扯原告
      ，並引起雙方爭執。而被告毆打原告頭部、臉部及腰部，
      造成原告受有頭部外傷、頭皮血腫、臉部擦裂傷、腰部挫
      傷、右上、正中門齒牙冠及牙根斷裂、第五腰椎骨折合併
      第五腰椎第一薦椎移位及第三、四腰椎軟骨破裂突出等傷
      害。
（二）按「因故意或過失，不法侵害他人之權利者，負損害賠償
      責任」、「不法侵害他人之身體或健康者，對於被害人因
      此喪失或減少勞動能力，或增加生活上之需要時，應負損
      害賠償責任」、「不法侵害他人之身體、健康、名譽、自
      由、信用、隱私、貞操，或不法侵害其他人格法益而情節
      重大者，被害人雖非財產上之損害，亦得請求賠償相當之
      金額」，民法第184 條第1 項前段、第193 條第1 項、第
      195 條第1 項本文分別定有明文。查本件被告故意毆打原
      告，致使原告受有各種重傷之行為，自屬故意不法侵害他
      人之身體及健康權，原告爰依上開法條之規定，請求被告
      負損害賠償之責。
（三）原告請求之賠償金額如下：
  １、醫療費用部分：25萬774 元。
    (1)原告業已自付之醫療費用，共計2 萬7,600 元。
    (2)中央健康保險局因原告受傷所支付予醫院之醫療費用，共
      計2 萬3,174 元。
    (3)預估未來手術治療費用20萬元：
      原告所受腰椎傷害，經醫師診斷需接受手術治療，原告洽
      詢醫師得知相關手術費用約20萬元。
  ２、公車費用部分：3,480 元。
    (1)原告從亞東紀念醫院（以下簡稱：亞東醫院）至三重家中
      路程來回車資70元，就醫次數7 次，共計490 元。
      其計算式：70（元）﹡7（次）=490（元）
    (2)原告從財團法人振興復健醫學中心（以下簡稱：振興醫學
      中心）至三重家中路程來回車資100 元，就醫次數9 次，
      共計900 元。其計算式：100 （元）﹡9 （次）=900（元
      ）
    (3)原告從新泰綜合醫院（以下簡稱：新泰醫院）至三重家中
      路程來回車資30元，就醫次數3 次，共計90元。
      其計算式：30（元）﹡3（次）=90（元）
    (4)原告從日祥中醫診所（以下簡稱：日祥中醫）至三重家中
      路程來回車資40元，就醫次數50次，共計2,000 元。
      其計算式：40（元）﹡50（次）=2,000（元）
      綜上所述，原告所花費之公車費用，共計3,480 元。
  ３、減少勞動能力部分：8 萬400 元。
      原告受傷前擔任清潔工，每月投保薪資為2 萬100 元。嗣
      因受腰椎骨折傷痛，無法從事勞動工作及彎腰負重。原告
      請求自92年6 月22日至同年10月22日止（共計4 個月），
      因受傷嚴重無法工作之生活損失，共計8 萬400 元。
      其計算式：20,100（元）﹡4（月）=80,400（元）
  ４、精神慰撫金部分：30萬元。
      原告因受有頭部外傷、頭皮血腫、臉部擦裂傷、腰部挫傷
      、右上、正中門齒牙冠及牙根斷裂、腰椎骨折、腰椎軟骨
      破裂等重傷害結果。而原告所受上開傷害，迄今僅小部份
      傷害逐漸康復，惟腰椎骨折及軟骨破裂之嚴重傷害，仍需
      後續接受手術治療，又原告除須承受身體之疼痛外，亦承
      受未來手術成功與否之精神折磨。是原告正值壯年，面對
      嚴重身體傷害造成之傷痛，心理上已承受莫大創傷，精神
      上痛苦不已，爰依民法第195 條之規定，請求被告賠償精
      神慰撫金30萬元。
  ５、綜上所述，被告須賠償原告63萬4,654 元。
三、證據：提出新泰綜合醫院診斷證明書、亞東紀念醫院診斷證
    明書、財團法人振興復健醫學中心診斷證明書、醫療收據、
    醫療費用統計明細表、公車來回車資統計明細表、薪資投保
    繳費單、臺灣板橋地方法院檢察署檢察官聲請簡易判決處刑
    書、被告
乙、被告方面：
    未於言詞辯論期日到場，惟據其以前之聲明、陳述如下：
一、聲明：原告之訴駁回。
二、陳述：本件衝突係肇因於原告喝醉後，自行躺臥於被告家門
    前，被告雖坦承曾毆打原告，惟被告毆打原告過程僅歷經數
    秒時間，則原告所受脊椎斷裂之傷害，實可歸責於原告自身
    酒後碰撞所致，況原告請求之賠償數額，顯屬過高。
三、證據：被告並未提出任何證據可資為證。
丙、本院依職權分別向亞東紀念醫院、新泰綜合醫院、財團法人
    振興復健醫學中心、國順中醫診所、日祥中醫診所函查下列
    事項：
一、是否可確定原告所受之傷害，為遭人毆打所造成？如是，其
    自上開受傷時起，約需多久時日休養，始能繼續清潔工之工
    作？
二、原告實際於各該醫院、診所就醫所支出之醫療費用為何？
三、原告日後如仍有進行手術治療之必要，所預估其手術治療費
    用大約多少？
    理  由
壹、程序方面：
    本件被告未於最後言詞辯論期日到場，核無民事訴訟法第38
    6 條各款所列情形，爰依原告之聲請，由其一造辯論而為判
    決。
貳、得心證之理由：
一、原告起訴主張其於92年6 月21日晚間9 時許與朋友一同用餐
    後，在返家途中因覺略帶酒意不穩於行，乃暫時蹲坐在臺北
    縣新莊市○○路881 之12號1 樓前稍事休息，嗣被告由外返
    家之際，自覺原告酒醉躺臥擋路，遂出手強行拉扯原告，並
    引起雙方爭執。而被告毆打原告頭部、臉部及腰部，造成原
    告受有頭部外傷、頭皮血腫、臉部擦裂傷、腰部挫傷等傷害
    ，業據提出新泰綜合醫院診斷證明書、亞東紀念醫院診斷證
    明書、財團法人振興復健醫學中心診斷證明書、臺灣板橋地
    方法院檢察署檢察官聲請簡易判決處刑書及照片8 幀為證，
    並有本院93年度易字第445 號刑事判決一份在卷可參。被告
    雖自承曾有毆打原告之情，然另辯稱：伊毆打原告過程僅歷
    經數秒時間，原告所受脊椎斷裂之傷害，實可歸責於原告自
    身酒後碰撞所致云云，然查，本件係被告先以拳頭毆打原告
    頭部，於原告摔倒後，被告復以腳踢踹原告腰部，此除有上
    述診斷證明書可資為憑之外，被告毆打原告之過程，尚有鄰
    里監視器所翻拍之照片8 幀為證，則觀諸被告毆打原告後，
    竟致原告倒地，其用力顯然甚大，是原告主張其除受有頭部
    外傷、頭皮血腫、臉部擦裂傷、腰部挫傷等傷害外，尚受有
    右上、正中門齒牙冠及牙根斷裂、腰椎骨折、腰椎軟骨破裂
    突出等傷，並非不可採信。況原告主張其於92年2 月22日遭
    被告毆打後，原係先往新泰綜合醫院進行診治，因該院僅就
    外傷部分為處理，並未就腰部其餘傷勢及牙齒部分進行治療
    ，且事發當日適逢假日，故其始於上班日即同年月24日才又
    另行前往亞東紀念醫院就牙齒部分進行檢查，並就腰部受傷
    部分前往中醫診所治療等情，業據提出與所述相符之亞東紀
    念醫院診斷證明書（92年2 月24日）、日祥中醫診所診斷證
    明書（上載原告係自92年6 月23日至93年3 月4 日前往該所
    治療等語）各一件可按，堪信原告此部分主張為真實，是被
    告傷害原告之行為，與原告所受上開傷害具有相當因果關係
    ，足以認定。
二、按因故意或過失，不法侵害他人之權利者，負損害賠償責任
    ，民法第184 條第1 項定有明文。本件被告傷害原告，使原
    告身體受有傷害，業如前述，是原告依侵權行為之法律規定
    ，請求被告負損害賠償責任，洵屬有據，應予准許。次按不
    法侵害他人之身體或健康者，對於被害人因此喪失或減少勞
    動能力或增加生活上之需要時，應負損害賠償責任；不法侵
    害他人之身體、健康、名譽、自由、信用、隱私、貞操，或
    不法侵害其他人格法益而情節重大者，被害人雖非財產上之
    損害，亦得請求賠償相當之金額，民法第193 條第1 項、第
    195 條第1 項分別定有明文，原告因被告之侵權行為致受傷
    害，得依前揭規定請求被告賠償其損害，業如前述，茲將原
    告請求賠償之金額，是否應予准許，分述如下：
（一）醫療費用部分：
  １、原告主張因被告之侵權行為，陸續前往亞東紀念醫院、新
      泰綜合醫院、財團法人振興復健醫學中心、國順中醫診所
      、日祥中醫診所接受醫治、復健診療，而支出醫療費用，
      其中原告業已自付之醫療費用共計2 萬7,600 元，中央健
      康保險局因原告受傷所支付予醫院之醫療費用共計2 萬3,
      174 元，預估未來手術治療費用20萬元。經查：
      (1)按當事人因傷害所支出診斷證書費用，非因侵權行為所
        生財產損害，不得請求賠償（最高法院66年度第5 次民
        庭庭推總會決議參照）。次按保險制度旨在保護被保險
        人，非為減輕損害事故加害人之責任。保險給付請求權
        之發生，係以定有支付保險費之保險契約為基礎，與因
        侵權行為所生之損害賠償請求權並非出於同一原因。後
        者之損害賠償請求權，殊不因受領前者之保險給付而喪
        失，兩者除有保險法第53條關於代位行使之關係外，不
        生損益相抵問題，固經本院著有68年台上字第42號判例
        。惟該判例係針對保險法而為，旨在闡述保險人得代位
        行使被保險人對於加害人之損害賠償請求權時，被保險
        人即不得再向加害人請求損害賠償。傷害保險之保險人
        ，依保險法第135 條準用第103 條規定，固不得代位行
        使被保險人對於加害人之損害賠償請求權，惟全民健康
        保險法第82條規定：「保險對象因汽車交通事故，經本
        保險提供醫療給付者，本保險之保險人得向強制汽車責
        任保險之保險人代位請求該項給付」全民健康保險法為
        保險法之特別法，依特別法優於普通法之原則，全民健
        康保險法第82條應優先於保險法第135 條、第103 條之
        規定而為適用。從而全民健康保險之被保險人因汽車交
        通事故，經全民健康保險提供醫療給付者，全民健康保
        險之保險人得向強制汽車責任保險之保險人代位請求該
        項給付。而依強制汽車責任保險法第30條規定，於該範
        圍內，加害人或強制汽車責任保險之被保險人之損害賠
        償責任即因而解免，全民健康保險被保險人對於加害人
        之損害賠償請求權亦因而喪失。（最高法院89年度台上
        字第615 號判決參照）。
      (2)原告於車禍發生後分別前開醫療院診所接受治療，已據
        其提出醫療費用單據為憑，並經本院依職權向各該醫療
        院所函詢原告實際就醫所支出之醫療費用，而核諸原告
        所提該等醫療單據及經本院調查之結果，原告自費部分
        除其中診斷證明書費用，承前述非係因侵權行為所生財
        產上損害，及其中代訂中藥材費用（國順中醫5,080 元
        ），其上僅記載「代訂中藥材費用」，並無藥品名稱之
        記載，已難據以證明所購買之中藥究為何種，及該中藥
        與原告本件車禍所受傷害之醫療間有何直接之關聯性與
        必要性，且亦無任何醫師之診斷證明或處方箋，足以證
        明原告本件車禍所受傷害有以中藥治療之必要，上開購
        買中藥之費用，自難認屬必要之醫療支出之外，共計為
        20,6 80 元（新泰醫院1,480 元、振興醫學中心2,840
        元、亞東醫院460 元、國順中醫400 元、日祥中醫15,5
        00元）為有理由，應予准許，其餘請求尚屬有據，應予
        駁回。
  ２、原告另主張其所受腰椎傷害，經醫師診斷需接受手術治療
      ，預估未來手術治療費用20萬元等語，而經本院向振興復
      健中心函詢原告日後如仍有進行手術治療之必要，所預估
      其手術治療費用大約多少乙節，該院則回覆依原告93年5
      月之病情，手術需施行腰椎骨刺及軟骨切除、合併鋼釘內
      固定治療，依健保給付之費用推估手術部分約需10萬元左
      右，其中健保自付額部分為10% ，即約1 萬元，其餘為健
      保給付，前述預估之費用不包括住院檢查、藥品及特殊材
      料（自費項目）等情明確，此有該中心94年4 月20日94振
      醫字第0000000388號函一件在卷可參，則原告既陳稱其所
      請求未來預估之醫療費用僅限於手術部分而已（見本院94
      年3 月29日言詞辯論筆錄），是原告所預估將支出相關費
      用，其中自費部分1 萬元自屬必要之醫療費用，得向被告
      請求賠償，此部分應屬有據，為有理由，逾此部分之請求
      則屬無據。
  ３、綜上所述，原告合計得請求已支出及預估將支出之醫療費
      用，共計為30,680元（20,680+10,000 =30,680）。
（二）公車費用部分：
      原告主張其因醫療及門診，共支出公車費用3,480 元等情
      ，並據列明計算前往各該醫療院所就醫之次數、車資，經
      核並無不合，應有理由，是原告請求被告賠償其支出之公
      車費用3,480 元，應予准許。
（三）減少勞動能力部分：
      原告主張其於受傷前擔任清潔工，每月投保薪資為2 萬10
      0 元，嗣因受腰椎骨折傷痛，無法從事勞動工作及彎腰負
      重，自92年6 月22日至同年10月22日止（共計4 個月），
      因受傷嚴重無法工作之生活損失，共計8 萬400 元【計算
      式：20,100（元）﹡4 （月）=80,400 （元）】，已據其
      提出臺北市清潔管理服務業職業工會通知事項一件為憑，
      本院核諸原告所受之上述傷害，及仍有骨科問題須持續治
      療等情，因認原告主張自92年6 月22日至同年10月22日止
      共計4 個月之期間，無法工作，洵屬有據，其主張於該期
      間內受有薪資損失80,400元，即有理由，應予准許。
（四）精神慰撫金部分：
  １、原告主張其因遭被告傷害，而受有頭部外傷、頭皮血腫、
      臉部擦裂傷、腰部挫傷、右上、正中門齒牙冠及牙根斷裂
      、腰椎骨折、腰椎軟骨破裂等傷害，迄今僅小部份傷害逐
      漸康復，惟腰椎骨折及軟骨破裂之嚴重傷害，仍需後續接
      受手術治療，又原告除須承受身體之疼痛外，亦承受未來
      手術成功與否之精神折磨。是原告正值壯年，面對嚴重身
      體傷害造成之傷痛，心理上已承受莫大創傷，精神上痛苦
      不已，爰依民法第195 條之規定，請求被告賠償精神慰撫
      金30萬元。
  ２、本院審酌原告所受傷勢，暨原告從事清潔工作，每月投保
      薪資為2 萬100 元等情，經原告陳明在卷，被告則為46年
      12月27日生，高職畢，職業工等情，及被告因本件傷害案
      件，經本院以93年度易字第445 號判處被告因過失傷害人
      之身體，處有期徒刑4 月，如易科罰金，以300 元折算1
      日在案，有本院上開刑事判決在卷可稽等兩造之社會地位
      、經濟狀況各情，認原告請求非財產上之損害賠償300,00
      0 元，尚屬過高，應予核減為100,000 元，方屬適當，是
      原告此部分請求，於此數額內為有理由，逾此數額之部分
      為無理由，不應准許。
（五）綜上所述，原告得請求被告賠償之金額為214,560元。
三、從而，原告本於侵權行為法律關係，請求被告賠償214,560
    元及自起訴狀繕本送達翌日即93年6 月19日（於93年6 月8
     日 寄存於臺北縣政府警察局新莊分局丹鳳派出所，經10日
    即於93年6 月18日生送達效力﹚起至清償日止，按週年利率
    百分之五計算之利息，為有理由，應予准許；逾此部分之請
    求，為無理由，應予駁回。
四、本案事證已臻明確，兩造其餘主張、陳述及所提之證據暨攻
    擊防禦方法，經審酌後，認與本案判斷結果無影響，爰不逐
    一論述，附此敘明。
五、本判決第一項原告勝訴部分所命之給付金額，未逾500,000
    元，應依民事訴訟法第389 條第1 項第5 款之規定，依職權
    宣告假執行，併予說明。
六、結論：本件原告之訴，為一部有理由，一部無理由，依民事
    訴訟法第385 條第1 項前段、第79條、第389 條第1 項第5
    款，判決如主文。
中　　華　　民　　國　　94　　年　　5 　　月　　12　　日
                  民事第三庭    法　官　邱靜琪
以上正本係照原本作成
如對本判決上訴，須於判決送達後20日內向本院提出上訴狀
中　　華　　民　　國　　94　　年　　5 　　月　　12　　日
                                書記官　白俊傑
